【裁判字號】    92,易,619
【裁判日期】    920409
【裁判案由】    竊盜等
【裁判全文】
臺灣板橋地方法院刑事判決                          九十二年度易字第六一九號
    公  訴  人  臺灣板橋地方法院檢察署檢察官
    被      告  乙○○
                丙○○
    右  一  人
    選任辯護人  白政宏
右列被告因恐嚇取財等案件，經檢察官提起公訴（九十一年度偵字第一五二八三號）
，本院判決如左：
    主  文
乙○○共同意圖為自己不法之所有，以恐嚇使人將本人之物交付，未遂，處有期徒刑
陸月，如易科罰金，以參佰元折算壹日。扣案之金融卡壹張沒收之。
丙○○無罪。
    事  實
一、乙○○原係受雇於甲○○擔任私人司機工作，於民國九十一年間之某不詳時間，
    在臺北縣新店市大臺北華城三路一○九號其雇主宅，拾得甲○○所有車號：ＤＶ
    ─三三一一號之自用小客車鑰匙，竟意圖為自己不法之所有，侵占上開遺失物。
    嗣乙○○、【丙○○，為配合後述理由，整體敘述起見，暫列之】及姓名年籍不
    詳綽號「泰國」之成年男子，共同基於意圖為自己不法所有之犯意聯絡，由乙○○及「泰國」等人，於九十一年八月六日下午六時三十分許，尾隨甲○○所駕駛
    之前述車輛，迄甲○○將車停放在臺北市○○區○○路一段一三一號前，進入某
    餐廳用餐之際，乙○○隨即持前揭鑰匙竊取甲○○所有前揭車輛，乙○○【丙○○】及「泰國」、徐國民【年籍不詳】等，於得手後，遂以該竊得之車輛要求甲○○付款贖車，事成朋分，而分由「泰國」、徐國民等於當日晚間暨翌日等多次
    撥打甲○○之電話向甲○○要脅，付款新臺幣（下同）六十萬元至世華銀行00
    000000000號乙○○所申請之他人帳戶，並恫以：若不付款即無法取回
    車輛等語，幾經斡旋遂降價至十萬元，然甲○○始終未將款項匯入，乙○○乃於
    同年月十二日晚間十一時三十分許，駕駛前揭車輛，駛往臺北縣八里鄉○○○路
    下罟子二三號前海灘，先取下該車音響設備後，隨即潑灑汽油燒燬前開自小客車
    （毀損部分，未據告訴）以為避跡。嗣同年月十三日凌晨二時許，乙○○駕駛車
    號：七Ｂ－一○二號營業用小客車即計程車【起訴書誤為７Ｈ─一０號自小客車
    】，行經臺北縣泰山鄉○○路與文程路口前，為警循線查獲，並在乙○○所駕駛
    之前述計程車上查獲甲○○前揭所有自小客車內之擴大器二台、ＣＤ換片箱一台
    、前段處理器一台、聲音控制器一台及鑰匙等（均已發還予甲○○），並扣得乙○○申領之世華銀行金融卡一張，因悉上情。
二、案經臺北縣政府警察局新莊分局移由臺灣板橋地方法院檢察署檢察官偵查起訴。
    理  由
甲、有罪部分：
一、訊據被告乙○○坦承右揭犯行不諱，核與證人即被害人甲○○指述情節【詳見本
    院九十二年三月七日訊問筆錄第四頁】，互核相符，並有車輛失竊協尋單、贓物
    認領保管單暨如事實欄所示之物品照片，搜索扣押物品目錄表，以及被告乙○○
    購買汽油之發票、遭放火燒燬之汽車殘餘照片並扣案之金融卡一張等可稽。據上
    ，被告乙○○於警、偵訊暨本院所為自白，核與事實均稱相符，應堪採信。本案
    事證明確，被告乙○○犯行，足以認定。
二、按恐嚇行為之方式，不論明示或默示，只要惡害之通知達到被害人使之了解，換
    言之，被害人已經意識到該通知，進而使被害人產生一定程度之心理恐懼者，即
    屬之，是以被害人甲○○，因被告乙○○夥同泰國、徐國民多次以電話方式告知
    其價值不菲之自用小客車，已遭其等竊取實力控制，因懼被告毀損、轉賣或留置
    等，方始與之周旋降低贖款額度，該等惡害通知，顯已足影響被害人意思決定甚
    鉅，其有以加害他人財產之事相通知，要屬無疑，因之，被告乙○○先以拾得之
    汽車鑰匙後，尾隨被害人所駕駛之車輛，即以竊取方式，進而由他一共同行為人
    等，以電話勒贖款項協同分工，尚未得款等全情，核其所為，係犯刑法第三百三
    十七條之侵占遺失物罪、第三百二十條第一項之竊盜罪、同法第三百四十六條第
    二項、第一項之恐嚇取財未遂罪。被告之以拾得鑰匙，進以竊取汽車之方式，係
    在向被害人要求贖款用供得財為目的，然尚未取得財物，所犯上開三罪，就犯罪
    整體經歷過程觀之，有方法結果之牽連關係，應依刑法第五十五條之規定，從一
    重之恐嚇取財未遂罪處斷。又其尚未勒取贖款，為未遂犯，依刑法第二十六條規
    定減輕其刑。而被告乙○○與年籍不詳綽號「泰國」、「徐國民」等間，就前揭
    所犯竊盜罪、恐嚇取財未遂罪部分，則有犯意之聯絡，行為之分擔，均為共同正
    犯。爰審酌被告素行尚非不善，僅因一時物慾之犯罪動機、手段、所生損害，犯
    罪後仍知坦承犯行之態度等一切情狀，量處主文所示之刑，並諭知易科罰金之折
    算標準。又扣案之金融卡一張【九十一年度保管字第五二二五號】，為被告以他
    人名義申領取得，為其所有，業據被告乙○○供承明確，且係供犯罪預備之物，
    應依刑法第三十八條第一項第二款規定宣告沒收之。
乙、無罪部分：
一、公訴意旨詳見前述【事實欄】之整體敘述。
二、按犯罪事實應依證據認定之，無證據不得推定其犯罪事實，又不能證明被告犯罪
    者，應諭知無罪之判決，刑事訴訟法第一百五十四條、第三百零一條第一項分別
    定有明文；次按認定犯罪事實，須依證據，而所謂證據，係指合法之積極證據就
    犯罪事實能為具體之證明者而言；又認定不利於被告之事實，須依積極證據，苟
    積極證據不足為不利於被告事實之認定時，即應為有利於被告之認定，更不必有
    何有利之證據，合先說明。
三、公訴意旨認被告丙○○涉犯右揭上開犯行，無非係以：
    (一)、被告乙○○於警詢及該署偵訊供承明確；
    (二)、又無論被告丙○○有無參與本件犯行均無解於被告乙○○之刑責，衡情被告
        乙○○並無誣指被告丙○○之利益性與必要性；
    (三)、為求慎重起見，在徵得被告二人同意下送請法務部調查局測謊，經以控制問
        題法及混合問題法測試，被告乙○○稱「丙○○有叫手下參與竊取系案車輛
        ；丙○○有叫手下以電話勒索本案被害人；本案作案所得要分給丙○○」，
        經測試結果均無情緒波動反應，研判未說謊，被告丙○○稱「渠沒有叫友下
        參與竊取系案車輛；渠沒有叫友人以電話勒索本案被害人；本案作案所得渠
        沒有要參與分配」，經測試結果均有情緒波動反應，研判有說謊，有該局九
        十一年十一月五日調科參字第０九一００六七二七四０號測謊報告書附卷可
        稽，益證被告乙○○供述情節與事實相符，被告丙○○空言否認犯行，顯係
        事後卸責之詞，不足採信等為其論據。
四、訊據被告丙○○堅詞否認右揭犯行，辯稱略以伊從頭到尾都未參與，僅有介紹「
    泰國」之男子給被告乙○○認識，對乙○○所為毫不知情，亦未參與分贓等語。
    被告選任辯護人辯護略謂同案被告乙○○供述矛盾，測謊結果不得直接作為刑事
    裁判之證據等語。
五、本案公訴人認為被告丙○○涉犯前揭犯嫌，歸納之，為同案被告乙○○之供述，
    以及測謊報告書等，茲分述各該均仍不得作為證據證明如左：
    (一)、就同案被告乙○○所陳竊取車輛之過程，供述以：「‧‧‧（你於何時、何
        地竊取他人汽車？與何人共同竊取？）我與友人綽號鱷魚的男子共同於九十
        一年八月六日十八時三十分許，在臺北市○○區○○路一段一三一號前竊取
        車號‧‧‧（何人竊取？如何竊取？）該車是我以汽車鑰匙竊取，並由綽號
        鱷魚之友人把風；‧‧‧」（見九十一年八月十三日警訊筆錄）等語，由此
        可知，同為竊車者，係被告丙○○、乙○○二人，應已經無疑義；然又稱：
        「（丙○○有無參與？）他沒有直接參與，他另叫朋友綽號泰國跟我一起去
        偷車，及恐嚇取財，另外，我朋友徐國民，是在我燒車之後載我回來，徐國
        民知道這件事，泰國及徐國民都有幫我打幾通電話給被害人要六十萬元，‧
        ‧‧；（誰是鱷魚？）丙○○；（為何警訊說是跟鱷魚去偷的？）我的意思
        是說跟鱷魚的朋友泰國去偷。‧‧‧」（見九十一年八月二十九日偵查筆錄
        ）等語，另就此明悉之，被告乙○○改稱警訊中之意思，乃被告丙○○之友
        人同去偷竊，因之，究係何人為偷竊，被告乙○○身歷其境，仍供述翻異，
        是其行為共同，得出如此異狀，誠非可取；被告乙○○復於九十一年十一月
        二十日檢察官偵查中再稱：「我跟他講犯罪計劃，他找泰國跟我一起去，整
        個竊盜、恐嚇他都知情」等語，稽之上述，同案被告乙○○所為陳述，難謂
        一致，疵議已見。
    (二)、其次，被告間，是否有誣陷之可能？參之被告二人於本院審理時（參見本院
        九十一年九月二十五日審判筆錄）之供述，已為二者所不否認，其間仍存因
        修車灌水產生之某些嫌隙，對照同案被告乙○○前之供述，是否完足全實，
        已有諸多疑慮，尚難逕依同案被告之供述指為另一被告之不利益之依憑。因
        之，被告乙○○雖有於本院訊問時同為指陳被告丙○○之共同犯行，然告訴
        人就被告丙○○究否涉有犯行，於警、偵訊中指述不一，容存瑕疵，是就整
        體經過而言，仍難為被告丙○○不利之認定。
    (三)、再者，測謊鑑定，形式上須符合測謊基本要件，且必實質上符合待證事實需
        求，始生測謊實體價值之判斷而定得否賦予證明力，如未加區分測謊證據之
        屬性，即逕認其具有證據能力，與證據法則自屬有違。故測謊程序形式要件
        之檢驗，如：須受測人同意配合、依賴施測人員之技術與經驗、測謊儀器須
        良好且運作正常、受測人身心及意識狀態須正常等項，茍測謊程序形式上之
        要件有所欠缺，即足以動搖測謊整體結構而影響測謊結果之實質。公訴雖認
        定被告有前揭犯嫌，依憑法務部調查局九十一年十一月五日九一調科參字第
        ○九一○○六七二七四○號鑑定通知書所載鑑驗結果，然上開測謊鑑定通知
        書僅記載鑑驗方法：控制問題法、混合問題法，至被告受測伊始是否同意進
        行測謊【被告丙○○前經檢察官徵詢後送往調查局實施】，當時被告身心狀
        態、意識如何，施測過程中，被告對題組發問時反應之圖型紀錄，測謊儀器
        運作情形及施測環境有無干擾等之鑑定經過事項，俱未全然記載，與刑事訴
        訟法第二百零六條第一項、第二百零八條第二項之規定，仍非俱屬相合。上
        開測謊鑑驗程序之基本要件仍難謂全無瑕疵，此一測謊疑義結果之利益要歸
        被告享有。
六、綜上，因認被告丙○○上開所辯，尚非全無可取。此外，復查無其他積極證據足
    資證明被告丙○○有何公訴所指犯行，不能證明被告丙○○犯罪，自應為被告丙○○無罪之諭知。
據上論斷，應依刑事訴訟法第二百九十九條第一項前段、第三百零一條第一項前段，
刑法第二十八條、第三百三十七條、第三百二十條第一項、第三百四十六條第二項、
第一項、第二十六條、第五十五條、第四十一條第一項前段、第三十八條第一項第二
款，罰金罰鍰提高標準條例第一條前段、第二條，判決如主文。
本案經檢察官蘇揚旭到庭執行職務。
中      華      民      國    九  十  二    年      四      月    九    日
                                臺灣板橋地方法院刑事第六庭
                                        法  官  黎錦福
右正本證明與原本無異。
如不服本判決，應於判決送達後十日內向本院提出上訴書狀。
                                        書記官  戴尚榮
中      華民      國    九  十  二    年    四    月   十    一   日
附錄本案論罪科刑法條全文：
刑法第三百二十條
意圖為自己或第三人不法之所有，而竊取他人之動產者，為竊盜罪，處五年以下有期
徒刑、拘役或五百元以下罰金。
意圖為自己或第三人不法利益，而竊佔他人之不動產者，依前項之規定處斷。
前二項之未遂犯罰之。
刑法第三百三十七條
意圖為自己或第三人不法之所有，而侵占遺失物、漂流物或其他離本人所持有之物者
，處五百元以下罰金。
刑法第三百四十六條
意圖為自己或第三人不法之所有，以恐嚇使人將本人或第三人之物交付者，處六月以
上五年以下有期徒刑，得併科一千元以下罰金。
以前項方法得財產上不法之利益或使第三人得之者，亦同
前二項之未遂犯，罰之。


司法院資訊處製作；財團法人民間司法改革基金會備份。
